【裁判字號】    99,台抗,592
【裁判日期】    990729
【裁判案由】    請求國家賠償聲請訴訟救助
【裁判全文】
最高法院民事裁定              九十九年度台抗字第五九二號
抗  告  人  甲○○
上列抗告人因與相對人國防部後備司令部間請求國家賠償事件，
聲請訴訟救助，對於中華民國九十九年五月十二日台灣高等法院
裁定（九十九年度聲國字第二號），提起抗告，本院裁定如下：
    主  文
抗告駁回。
抗告訴訟費用由抗告人負擔。
    理  由
按當事人因無資力支出訴訟費用而聲請訴訟救助者，關於無資力
支出訴訟費用之事由，應提出可使法院信其主張為真實並能即時
調查之證據，以釋明之，此觀民事訴訟法第一百零九條第二項、
第二百八十四條之規定自明。所謂無資力係指窘於生活，且缺乏
經濟信用者而言（本院四十三年台抗字第一五二號判例意旨參照
）。申言之，若非取給於自己或家族所必須之生活費不能支出訴
訟費用，且無籌措款項以支出訴訟費用之信用技能，方能謂之為
無資力支出訴訟費用。又當事人前曾經繳納裁判費，而於訴訟進
行中不能釋明其經濟狀況確有重大之變遷，不得遽為聲請訴訟救
助，本院十七年聲字第一二四號判例足供參照。查抗告人因請求
國家賠償事件提起第二審上訴，並向原法院聲請訴訟救助。原法
院以：抗告人僅陳明其失業已久、信用卡已不能借款、積欠管理
費、已辦理房屋貸款協商、房屋銷售尚無法完成、生活飲食靠前
妻接應等詞，並提出中壢就業服務站電話、信用卡金融聯合徵信
中心總機號碼、土地銀行中壢分行電話、房屋仲介客服專線、網
址為證，顯未據提出任何能即時調查之證據，以釋明其無資力支
出訴訟費用之主張為真實，自無庸依職權調查或命其補正。又查
抗告人名下尚有房屋、土地等財產，財產總值約新台幣（下同）
一百十七萬六千三百五十二元，有稅務電子閘門財產所得明細表
附卷可稽，顯非無資力之人，因認其聲請為無理由，裁定予以駁
回，於法並無違背。抗告論旨，徒以其雖有土地、房屋等資產，
然均已經銀行設定抵押，不能自由處分。其又無工作實際所得、
各種津貼、利息、股息收入、租金收入及每月定期或不定期之贈
與。亦無存款、股票、汽機車等具有價值之財產或權利。雖竭盡
所能四處請求金錢使用，然無被銀行機關或民間單位可接受之信
用評估，自無力繳納訴訟費用等詞，並據提出戶口名簿、所得資
料、修正計算、銀行借據、土地及建物謄本、市值分析等件為證
，指摘原裁定不當。然依抗告人自陳各情，其非毫無恆產而缺乏
經濟信用，非不得以其既有財產及自身之經濟上信用籌措上訴裁
判費，且其於第一審曾繳交達十一萬一千零八十八元及三千元之
裁判費，上揭證據不能證明其經濟狀況有何重大之變遷，致無資
力支出訴訟費用，即不能使本院信其無資力支出裁判費為真實。
抗告人指摘原裁定不當，聲明廢棄，非有理由。
據上論結，本件抗告為無理由。依民事訴訟法第四百九十五條之
一第一項、第四百四十九條第一項、第九十五條、第七十八條，
裁定如主文。
中    華    民    國  九十九  年    七    月  二十九  日
                      最高法院民事第七庭
                          審判長法官  劉  福  聲
                                法官  鄭  玉  山
                                法官  黃  義  豐
                                法官  劉  靜  嫻
                                法官  袁  靜  文
本件正本證明與原本無異
                                      書  記  官
中    華    民    國  九十九  年    八    月    十    日
                                                     m

司法院資訊處製作；財團法人民間司法改革基金會備份。
